臺灣桃園地方法院刑事判決
110年度訴字第1421號
公  訴  人  臺灣桃園地方檢察署檢察官
被      告  楊茂崑



選任辯護人  吳怡德律師(法扶扶助)          
被      告  鄭一凱



選任辯護人  林珏菁律師（法律扶助）    
上列被告因毒品危害防制條例案件，經檢察官提起公訴（110年
度偵字第24425號），本院判決如下：
    主  文
楊茂崑共同犯販賣第三級毒品未遂罪，處有期徒刑壹年拾月。扣
案含有第三級毒品4-甲基甲基卡西酮成分之毒品咖啡包肆拾包（
驗餘淨重貳參壹點捌玖公克）及門號○○○○○○○○○○號行動電話壹支
（含同門號SIM卡壹張），均沒收。
鄭一凱共同犯販賣第三級毒品未遂罪，處有期徒刑壹年玖月。緩
刑肆年，緩刑期間付保護管束，並應於緩刑期間內，向指定之政
府機關、政府機構、行政法人、社區或其他符合公益目的之機構
或團體提供壹佰貳拾小時之義務勞務。
    事  實
楊茂崑、鄭一凱為朋友關係，二人均明知4-甲基甲基卡西酮（4-
methylmethcathinone、Mephedrone、4-MMC）為毒品危害防制條
例第2條第2項第3款所列管之第三級毒品，非經許可不得販賣。
楊茂崑竟基於販賣第三級毒品之犯意，於民國110年7月1日前不
久，以其所持門號0000000000號行動電話，於社交軟體「Tiktok
（下稱抖音）」上，以暱稱「Maokun Yang」散布「新竹(圖)營
歡迎私訊」之隱含販售毒品之訊息，適有桃園市政府警察局桃園
分局警員孫維琳執行網路巡邏勤務時發覺有異，遂佯裝購毒者與
楊茂崑所持上開行動電話聯繫，向其表示欲購買毒品，雙方原約
定於110年7月1日凌晨0時許，在桃園市○○區○○○○街000號以新臺
幣（下同）1萬元之價格交易毒品咖啡包共40包，途中楊茂崑駕
駛車牌號碼00-0000號自用小客車搭載鄭一凱，告知鄭一凱關於
其將前往上開約定地點販賣第三級毒品之事，請其陪同、參與，
且承諾給予一定報酬，鄭一凱為賺取報酬，即與楊茂崑共同基於
販賣第三級毒品之犯意聯絡陪同前往，而楊茂崑駕駛前揭自用小
客車至同市區○○路0段000○0號即拋錨在路邊，遂於同日凌晨0時2
0分許，以上開行動電話與佯裝購毒者之警員聯繫，表示更改交
易地點至該處，隨後佯裝購毒者之警員抵達現場，由楊茂崑與佯
裝購毒者之警員於車內進行交易，鄭一凱則在車旁負責把風，待
楊茂崑於交付毒品咖啡包40包（詳細重量如後述）給警員鄒淅之
，且收受佯裝購毒者之警員交付之價金1萬元，雙方均確認無誤
後，警員鄒淅之、吳和修即向楊茂崑表明身分，當場將楊茂崑、
鄭一凱逮捕而販賣未遂，並扣得前揭毒品咖啡包40包、楊茂崑所
持上開行動電話1支。
    理  由
一、認定犯罪事實所憑證據及認定之理由：
 ㈠ 上開事實，業據被告楊茂崑、鄭一凱於警詢、偵訊、本院準
    備程序及審理時，均坦承不諱，並有桃園市政府警察局桃園
    分局搜索扣押筆錄、扣押物品目錄表、真實姓名與尿液、毒
    品編號對照表（毒品編號：DD-0000000）、桃園分局中路派
    出所110年7月1日職務報告、譯文（佯裝購毒者之警員與被
    告二人在現場之對話內容）、現場照片（含查獲經過、扣案
    物及毒品初步鑑驗結果照片）、佯裝購毒者之警員所持行動
    電話螢幕擷取照片（含本案被告楊茂崑發送於抖音之販毒訊
    息、警員與被告楊茂崑於抖音及微信之對話紀錄、對話中所
    傳送毒品咖啡包照片）附卷可參，且有毒品咖啡包40包、被
    告楊茂崑所使用門號0000000000號行動電話扣案可佐；而該
    等扣案之毒品咖啡包經送鑑定結果，檢出含有第三級毒品4-
    甲基甲基卡西酮成分（含袋驗前總毛重289.63公克、驗前總
    淨重233.23公克、取樣1.34公克、驗餘淨重231.89公克、純
    度約1％、總純質淨重2.33公克）等情，有內政部警政署刑事
    警察局110年8月10日刑鑑字第1100071808號鑑定書存卷可按
    ，足認被告二人前揭任意性自白與事實相符，堪以採信。
 ㈡ 按我國法令對販賣毒品者臨以嚴刑，惟毒品仍無法禁絕，其
    原因實乃販賣毒品存有巨額之利潤可圖，故販賣毒品者，如
    非為巨額利潤，必不冒此重刑之險，是以有償販賣毒品者，
    除非另有反證證明其出於非圖利之意思而為，概皆可認其係
    出於營利之意而為。且販賣毒品係違法行為，非可公然為之
    ，有其獨特之販售通路及管道，復無公定價格，容易增減分
    裝之份量，而每次買賣之價量，可能隨時依雙方關係深淺、
    資力、需求量及對行情之認知、來源是否充裕、查緝鬆嚴、
    購買者被查獲時供述購買對象之可能風險評估等，而異其標
    準，非可一概而論，且販賣者從各種「價差」或「量差」或
    「純度」謀取利潤方式，亦有差異，然其所圖利益之非法販
    賣行為目的，則無二致，從而，除行為人記有帳冊、價量而
    足資認定其實際獲利外，委難查得實情，是以，縱未確切查
    得販賣賺取之實際差價，但除別有事證，足認係按同一價格
    轉讓，確未牟利外，應認行為人交付毒品予購毒者之際，實
    有獲取利益。故凡為販賣之不法行為者，其販入之價格必較
    售出之價格低廉，而有從中賺取買賣差價牟利之意圖及事實
    ，應屬符合論理法則而不違背社會通常經驗之合理判斷。查
    被告楊茂崑於警詢時供稱：鄭一凱陪我去交易，我「有賺」
    就分給他等語（見偵字卷第49頁），被告鄭一凱於警詢時供
    稱：我陪楊茂崑去交易毒品，沒有仔細分工，他在車裡為毒
    品交易時，我幫他注意車外有無警察經過，他說賺到錢會分
    一些給我等語（見偵字卷第31頁），則被告鄭一凱明顯無本
    案毒品咖啡包之購入成本，分配到任何報酬，均屬獲利；而
    如交易成功，被告楊茂崑即認為「有賺」，允諾給被告鄭一
    凱一定報酬，可認其所出售毒品咖啡包40包共計1萬元，必
    然大於其當初販入該等毒品咖啡包之價額，而有獲利（「有
    賺」），此應屬符合論理法則而不違背社會通常經驗之合理
    判斷。況被告二人均為智識正常之人，對於毒品交易為檢警
    機關嚴予取締之犯罪當知之甚稔，苟無利可圖，應無甘冒被
    查緝法辦重刑之極大風險而為之，從而，本案被告二人之販
    賣第三級毒品之犯行，確係為從中牟利，堪認被告二人主觀
    上皆具有營利之意圖無訛。
 ㈢ 綜上所述，本案事證明確，被告二人上開犯行均堪以認定，
    應依法論科。
二、論罪科刑
 ㈠ 按「提供機會型之誘捕偵查」，係指行為人原本即有犯罪之
    意思，偵查人員僅係提供機會讓其犯罪，於其犯罪時予以逮
    捕而言，因行為人本即有犯罪之故意，雖與該行為人交涉之
    偵查機關所屬人員或其合作者，實際上並無使犯罪完成之真
    意，但該行為人應成立未遂犯（最高法院109年臺上字第422
    0號判決意旨參照）。查本案被告楊茂崑透過抖音發送暗示
    販賣毒品之訊息，適警員見此訊息佯裝購毒者與之聯繫，相
    約為毒品交易，嗣被告楊茂崑與警員在車內交易，被告鄭一
    凱在車旁把風，顯係被告二人原有販賣第三級毒品之故意，
    警員僅係以引誘之方式使其等暴露犯罪事證，乃提供機會型
    之合法誘捕行為。是核被告楊茂崑、鄭一凱所為，均係犯毒
    品危害防制條例第4條第6項、第3項之販賣第三級毒品未遂
    罪。被告二人就上開犯行間，有犯意聯絡及行為分擔，應論
    以共同正犯。
 ㈡ 被告二人客觀上已著手實行販賣第二級毒品之犯行而不遂，
    為未遂犯，應依刑法第25條第2項之規定減輕其刑；又其等
    就販賣第三級毒品未遂之犯行，於偵查及歷次審判中均自白
    ，應依毒品危害防制條例第17條第2項規定減輕其刑，並依
    法遞減其刑。
 ㈢ 爰審酌被告二人皆明知第三級毒品對人體健康危害甚鉅，不
    得販賣，仍無視政府反毒政策及法令，為牟取利益而有意助
    長毒品流通，共同為本案販賣第三級毒品之犯行，造成社會
    治安潛在危害，應予非難，惟念被告二人犯後始終坦承犯行
    ，均有悔意，且其二人共同販賣第三級毒品經警員及時查獲
    而未使毒品流通，兼衡被告楊茂崑父親因職災影響下身癱瘓
    ，仰賴被告楊茂崑照顧，且由被告楊茂崑工作貼補家用，又
    因疫情期間臨時工缺不穩，謀職不易，而為本案犯行（見刑
    事辯護意旨狀所附戶口名簿、被告楊茂崑父親之身障手冊，
    均為影本，見訴字卷第189至201頁）；被告鄭一凱則因當時
    無業，一時貪圖報酬，偶然應被告楊茂崑之邀，參與本案毒
    品交易等犯罪動機、被告二人均無相關毒品前案紀錄之素行
    （見被告二人之臺灣高等法院被告前案紀錄表）、皆為高中
    肄業之智識程度、勉持之家庭經濟狀況、本案所販賣毒品咖
    啡包之數量、犯罪分工等一切情狀，分別量處如主文所示之
    刑。 
 ㈣ 被告鄭一凱未曾因故意犯罪受有期徒刑以上刑之宣告，有卷
    附臺灣高等法院被告前案紀錄表可憑；考量被告鄭一凱犯後
    始終坦承犯行，且為本案犯行時僅21歲，年輕識淺，堪認其
    係因一時失慮，致罹刑典，經此偵審程序及上開罪刑宣告，
    當已知所警惕，信無再犯之虞。是本院認被告鄭一凱所宣告
    之刑以暫不執行為適當，爰依刑法第74條第1項第1款之規定
    ，宣告緩刑4年，以啟自新；又為使被告鄭一凱能從中深切
    記取教訓，使其對自身行為有所警惕，依刑法第74條第2項
    第5款之規定，命其應於緩刑期間，向指定之政府機關、政
    府機構、行政法人、社區或其他符合公益目的之機構或團體
    ，提供120小時之義務勞務，併依刑法第93條第1項第2款之
    規定，宣告緩刑期間付保護管束。
三、沒收
 ㈠ 扣案之毒品咖啡包40包，經送鑑定結果，檢出含有第三級毒
    品4-甲基甲基卡西酮成分乙節，業如前述，屬違禁物，均應
    依刑法第38條第1項規定宣告沒收。又包裝上開毒品之包裝
    袋，仍會殘留微量毒品而無法將之完全析離，是就該等包裝
    袋，亦應依法併宣告沒收。至鑑驗用罄之毒品既已滅失，爰
    不另為沒收之諭知。
 ㈡ 扣案被告楊茂崑所持門號0000000000號行動電話1支（含同門
    號之SIM卡1張），為其散布本案暗示販賣毒品訊息、聯絡毒
    品交易之犯罪工具，業經其自承在案（見訴字卷第143、182
    頁），應依毒品危害防制條例第19條第1項之規定宣告沒收
    。
 ㈢ 至於扣案之香菸4支、門號0000000000號行動電話1支（含同門
    號之SIM卡1張），雖為被告鄭一凱所有，然無證據證明與本
    案有關，自不宣告沒收。　　
據上論斷，應依刑事訴訟法第299條第1項前段，判決如主文。
本案經檢察官洪福臨提起公訴，檢察官蔡宜均到庭執行職務。
中　　華　　民　　國　  111　　年 　 7  　月　　7　　日
　　　　　　　　　刑事第五庭　審判長法　官　呂世文
　　　　　　　　　　　　　　　　　　法　官　李敬之
　　　　　　　　　　　　　　　　　　法　官　陳郁融
以上正本證明與原本無異。
如不服本判決應於收受判決後20日內向本院提出上訴書狀，並應
敘述具體理由。其未敘述上訴理由者，應於上訴期間屆滿後20日
內向本院補提理由書(均須按他造當事人之人數附繕本)「切勿逕
送上級法院」。 
     　　　　　　　　　　　　　　　 書記官　許哲維
中　　華　　民　　國　　111 　年　　7 　　月　　7 　　日
附錄本案論罪科刑法條全文
毒品危害防制條例第4條
製造、運輸、販賣第一級毒品者，處死刑或無期徒刑；處無期徒
刑者，得併科新臺幣三千萬元以下罰金。
製造、運輸、販賣第二級毒品者，處無期徒刑或十年以上有期徒
刑，得併科新臺幣一千五百萬元以下罰金。
製造、運輸、販賣第三級毒品者，處七年以上有期徒刑，得併科
新臺幣一千萬元以下罰金。
製造、運輸、販賣第四級毒品者，處五年以上十二年以下有期徒
刑，得併科新臺幣五百萬元以下罰金。
製造、運輸、販賣專供製造或施用毒品之器具者，處一年以上七
年以下有期徒刑，得併科新臺幣一百五十萬元以下罰金。
前五項之未遂犯罰之。